【裁判字號】    92,交聲,457
【裁判日期】    921231
【裁判案由】    違反道路交通管理處罰條例聲明異議
【裁判全文】
臺灣臺北地方法院交通事件裁定                    九十二年度交聲字第四五七號
    原處分機關  交通部公路總局臺北區監理所
    異  議  人  乙○○
    即受處分人
右列異議人即受處分人因違反道路交通管理處罰條例案件，對於交通部公路總局臺北
區監理所北監六字第裁四０－ＡＢＹ一三四五一五號違反道路交通管理事件裁決書聲
明異議，本院裁定如左：
    主    文
原處分撤銷。
乙○○不罰。
    理    由
一、本件異議意旨略以：異議人即受處分人乙○○於民國九十一年六月二十九日下午
    一時五十分許，駕駛車牌號碼Ｔ四－六四八號營業小客車，沿臺北市○○路○段
    由東向西方向行駛，行至該路段與辛亥路四段交岔路口，右轉北向進入辛亥路四
    段之際，為適在該處執行路檢勤務之臺北市政府警察局文山第二分局警備隊員警
    以「紅燈右轉」當場攔停舉發，再經交通部公路總局臺北區監理所以「駕車行經
    有燈光號誌管制之交岔路口闖紅燈」裁罰新臺幣二千七百元，並記違規點數三點
    ，惟當日異議人係依與路口東向西方向行車管制號誌圓形紅燈同時亮起之右轉箭
    頭綠燈之指示右轉，並未闖紅燈，是聲明異議，請求撤銷原處分。
二、按汽車駕駛人，行經有燈光號誌管制之交岔路口闖紅燈者，處新臺幣一千八百元
    以上五千四百元以下罰鍰；汽車駕駛人有左列各款所列條款之一者，除依原條款
    處罰鍰外，並予記點：（三）有第四十三條、第五十三條或第五十四條情形之一
    者，各記違規點數三點；違反道路交通管理處罰條例第十二條至第六十八條之行
    為，由公路主管機關處罰；本條例所定罰鍰之處罰，行為人接獲違反道路交通管
    理事件通知單後，於十五日內得不經裁決，逕依規定之罰鍰標準，向指定之處所
    繳納結案；不服舉發事實者，應於十五日內，向處罰機關陳述意見或提出陳述書
    ；其不依通知所定限期前往指定處所聽候裁決，且未依規定期限陳述意見或提出
    陳述書者，處罰機關得逕行依違反道路交通管理事件統一裁罰基準及處理細則（
    九十一年九月一日前名稱為違反道路交通管理事件統一裁罰標準及處理細則）暨
    違反道路交通管理事件統一裁罰基準表所定標準裁決之，道路交通管理處罰條例
    第五十三條、第六十三條第一項第三款、第八條第一項第一款、第九條第一項定
    有明文。又行車管制號誌「箭頭綠燈」表示僅准許車輛依箭頭指示之方向行駛；
    車輛面對圓形紅燈表示禁止通行，不得超越停止線或進入路口；車輛面對與圓形
    紅燈同亮之箭頭綠燈時，得依箭頭綠燈之指示行進，道路交通標誌標線號誌設置
    規則第二百零六條第二款第一目、第五款亦有明文規定。
三、經查：
（一）本件異議人於九十一年六月二十九日下午一時五十分許，駕駛車牌號碼Ｔ四－
      六四八號營業小客車，沿臺北市○○路○段由東向西方向行駛，行至該路段與
      辛亥路四段交岔路口，右轉北向進入辛亥路四段之際，為適在該處執行路檢勤
      務之臺北市政府警察局文山第二分局警備隊員警以「紅燈右轉」當場攔停舉發
      ，異議人於應到案日期即九十一年七月十四日前提出申訴，經交通部公路總局
      臺北區監理所以「駕車行經有燈光號誌管制之交岔路口闖紅燈」，於九十二年
      四月三日依道路交通管理處罰條例第五十三條、第六十三條第一項第三款之規
      定，以北監六字第裁四０－ＡＢＹ一三四五一五號違反道路交通管理事件裁決
      書裁罰新臺幣二千七百元，並記違規點數三點之事實，除異議人有無違反路口
      東向西方向行車管制號誌闖紅燈右轉外，業據異議人坦承不諱，核與證人即當
      日適在近臺北市○○路○段、興隆路三段交岔路口之辛亥路四段北向車道旁執
      行路檢勤務之臺北市政府警察局文山第二分局警備隊員警甲○○證述情節及臺
      北市政府警察局北市警交大字第ＡＢＹ一三四五一五號舉發違反道路交通管理
      事件通知單所載相符；其中異議人所駕車輛由東向西方向到達路口之際，路口
      東向西方向行車管制號誌確有顯示圓形紅燈，並經異議人坦認無訛。
（二）是本件所應審究者，厥為：異議人所駕車輛由東向西方向到達臺北市○○路○
      段、興隆路三段交岔路口時，路口東向西方向行車管制號誌除圓形紅燈外，尚
      有無亮起得右轉之右轉箭頭綠燈？
    １當日舉發之員警即證人甲○○當日係立於距臺北市○○路○段、興隆路三段交
      岔路口約七十至一百公尺處之辛亥路四段北向車道旁執行路檢勤務，其所站立
      之位置無從確實察見該路口興隆路東向西方向之行車管制號誌，是證人當日係
      依據路口辛亥路四段北往南方向行車管制號誌判斷路口興隆路三段東向西方向
      之行車管制號誌，此經證人於本院調查時供陳明確，而證人指稱因路口辛亥路
      四段北向南方向行車管制號誌為直行、左轉、右轉三向箭頭綠燈時，路口興隆
      路三段東向西方向行車管制號誌為圓形紅燈，需待路口辛亥路四段北向南方向
      行車管制號誌轉變為僅准直行、右轉時，路口興隆路三段東向西方向行車管制
      號誌始另顯示箭頭右轉綠燈，故其判斷異議人所駕車輛右轉時，得以右轉之箭
      頭綠燈尚未顯示，證人復於九十二年八月三日另繪製該路口簡圖並拍攝號誌相
      片送院，有簡圖暨相片二紙附卷可稽。
    ２惟臺北市○○路○段、興隆路三段交岔路口號誌時相經本院職權函查結果：
      路口辛亥路四段北往南方向顯示直行、右轉、左轉箭頭綠燈時，路口興隆路
        三段東向西方向開放紅燈右轉，即東向西方向除顯示圓形紅燈外，另顯示右
        轉箭頭綠燈。其餘方向則均為紅燈。
      路口辛亥路四段北往南方向顯示直行、右轉箭頭綠燈時，路口辛亥路四段南
        往北方向亦顯示直行、右轉箭頭綠燈。其餘方向均為紅燈，亦即此時路口興
        隆路三段東向西方向之右轉箭頭綠燈熄滅。
      路口興隆路三段西向東方向顯示直行、左轉、右轉箭頭綠燈，其餘方向均為
        紅燈。
      路口興隆路三段東向西方向顯示直行、右轉箭頭綠燈（該行向禁止左轉），
        其餘方向均為紅燈。
      此有臺北市交通管制工程處北市交工控字第０九二三二六九八五００號覆函在
      卷可資佐憑。
    ３從而，路口辛亥路四段北向南方向行車管制號誌顯示直行、左轉、右轉三向箭
      頭綠燈時，路口興隆路三段東向西方向非唯顯示圓形紅燈，同時亦亮起右轉箭
      頭綠燈，證人指稱斯時路口東向西方向僅亮圓形紅燈、禁止右轉，顯係誤判，
      異議人所辯當時其係依路口箭頭右轉號誌指示右轉，非無可採。
四、綜上所述，異議人當日係依行車管制號誌指示行駛，並無「紅燈右轉」之違規行
    為，原處分機關遽對之裁罰，尚非有據，異議人聲明異議，為有理由，爰撤銷原
    處分，逕諭知受處分人不罰，以資適法。
五、據上論結，應依道路交通案件處理辦法第二十條前段，裁定如主文。
中      華      民      國    九十二    年     十二     月    三十一    日
                            臺灣臺北地方法院交通法庭
                                    法  官  洪  文  慧
右正本證明與原本無異。
如不服本裁定，應於裁定送達後五日內向本院提出抗告狀。
                                    書記官  江  虹  儀
中      華      民      國    九十二    年     十二     月    三十一    日


司法院資訊處製作；財團法人民間司法改革基金會備份。
